臺灣高等法院高雄分院刑事判決　　　　96年度交上訴字第69號
上　訴　人
即　被　告　乙○○
選任辯護人　林維毅律師
　　　　　　劉思龍律師
上列上訴人因公共危險案件，不服臺灣屏東地方法院96年度交訴
字第39號中華民國96年5 月31日第一審判決（起訴案號：臺灣屏
東地方法院檢察署95年度偵字第7420號），提起上訴，本院判決
如下：
    主  文
原判決撤銷。
乙○○駕駛動力交通工具肇事，致人傷而逃逸，處有期徒刑柒月
，減為有期徒刑參月拾伍日，如易科罰金，以銀元參佰元即新台
幣玖佰元折算壹日。
    事  實
一、乙○○於民國95年4 月2 日凌晨1 時許，駕駛車號7162-FB
    號自用小客車，在屏東縣車城鄉○○村○○路段「如意檳榔
    攤」旁空地處，往海口路方向倒車時，本應注意其他車輛或
    行人，且依當時該處視距良好無障礙物等情，並無不能注意
    之情事，竟仍疏未注意，而貿然向後倒車至海口路上，適有
    甲○○於酒後騎乘KV8-286 號重型機車行經該處（甲○○所
    涉酒醉駕車公共危險部分，另由檢察官聲請簡易判決處刑）
    ，亦因操控能力不佳，未及閃避，致乙○○所駕駛之前開自
    小客車左後保險桿遂與甲○○重型機車右側車身發生擦撞，
    使甲○○人車倒地，並受有右側手肘撕裂傷、右側肩膀挫傷
    、全身多處擦傷等傷害（過失傷害部分因雙方達成和解，未
    據告訴）。詎乙○○於肇事後，僅下車察看片刻，旋即基於
    肇事逃逸之犯意，駕駛上開自用小客車逃離現場。嗣經員警
    據報到場後，向甲○○詢問肇事車輛之車型，乃循線查知肇
    事者為乙○○。
二、案經屏東縣警察局恆春分局報告臺灣屏東地方法院檢察署檢
    察官偵查起訴。
    理  由
壹、證據能力部分：
一、按被告以外之人（包括證人、鑑定人、告訴人、被害人及共
    同被告等）於審判外之陳述雖不符刑事訴訟法第159條之1至
    之4等4條之規定，而經當事人於審判程序同意作為證據，法
    院審酌該言詞陳述或書面陳述作成時之情況，認為適當者，
    亦得為證據；又當事人、代理人或辯護人於法院調查證據時
    ，知有刑事訴訟法第159條第1項不得為證據之情形，而未於
    言詞辯論終結前聲明異議者，視為有前項之同意，同法第15
    9條之5定有明文。本件卷附證人甲○○、丙○○、張丞智於
    警詢之陳述、恆春分局中心來案各類案件紀錄表、道路交通
    事故調查報告(一)(二)、道路交通現場圖、南門醫院診斷證明書
    、和解書等，雖為被告以外之人於審判外之陳述，屬傳聞證
    據。惟檢察官、辯護人及被告於本院審判程序時，就原審判
    決所引用上開各項證據（含傳聞證據、非傳聞證據及符合法
    定傳聞法則例外之證據）之證據能力，均表示無意見（見本
    院卷第18頁），且於本院言詞辯論終結前，檢察官、辯護人
    及被告對於卷附具有傳聞證據性質之證據，既均已知其情，
    均未聲明異議，本院認該具有傳聞證據性質之證據，並無任
    何違法取證之不適當情形，以之作為證據使用係屬適當，自
    有證據能力。
二、再按傳聞法則乃對於被告以外之人於審判外之言詞或書面陳
    述，亦即針對被告以外之人於審判外以言詞或書面所為之供
    述證據所為之規範。卷附肇事現場照片36幀（見警卷32-49
    頁），乃以科學、機械之方式，對於當時拍攝狀況所為忠實
    且正確之記錄，性質上並非供述證據，自無刑事訴訟法第15
    9 條第1 項規定之適用，附此敘明。
貳、實體部分：
一、訊據上訴人即被告乙○○（下稱被告）對於95年4月2日凌晨
    1 時許，駕駛上開自用小客車在屏東縣車城鄉○○村○○路
    段「如意檳榔攤」旁空地處，倒車時與甲○○所騎乘之重機
    車發生擦撞，致被害人甲○○因本件車禍受有右側手肘撕裂
    傷、右側肩膀挫傷、全身多處擦傷等情固不爭執。惟矢口否
    認有肇事逃逸之犯行，辯稱：當時撞到的時候我沒有跑，也
    走到被撞害人旁邊，我有請丙○○打電話報警幫我處理，她
    說要幫我處理時我才走的，丙○○是我乾媽，丙○○住花蓮
    ，她知道我住那裡云云。惟：
  (一)上揭犯罪事實，業據被告於警詢及原審審理時坦承不諱（見
    警卷第5-7 頁、8-12頁、原審卷第19背面、23頁背面、第26
    頁背面），並經證人即被害人甲○○於警詢中指證綦詳，嗣
    於本院審理時，證人甲○○亦證稱：「（問：當時車禍後被
    告如何處理？撞到後被告就走了」、「（問：你被撞到後，
    被告走時你是否知道？我當時是清醒的」等語（見本院卷第
    56-57 頁）；而證人即恆春分局車城分駐所員警張丞智於原
    審審理中，亦就查獲被告之經過證稱明確，並有道路交通事
    故現場圖、道路交通事故調查報告表(一)(二)、現場暨車損照片
    、南門醫院診斷證明書、和解書等附卷可參（見警卷19-21
    頁、25頁、32-49 頁、原審卷第9 頁）。
  (二)被告雖辯稱：肇事後伊有走到被撞害人旁邊，有請乾媽丙○○打電話報警幫忙處理，丙○○說要幫我處理時我才走的云
    云。然證人丙○○於警詢供述：「當時甲○○倒在內側車道
    ，無法動，乙○○沒有任何動作，只有下車，不敢靠近，停
    留約5 分鐘，就駕車離去」、「（問：乙○○肇事後有無再
    回到車禍現場？有無向警方報案？）我等警方到達後，我才
    開門，我不知道乙○○有無回到現場，我不知道乙○○有無
    報案」等語（見警卷第13-14 頁）。被告既自稱證人丙○○
    是其乾媽，顯見彼此關係密切，是證人丙○○自無誣陷被告
    採。
  (三)按汽車駕駛人駕駛汽車肇事致人受傷或死亡者，應即採取救
    護措施及依規定處置，並通知警察機關處理，不得任意移動
    肇事汽車及現場痕跡證據，道路交通管理處罰條例第62條第
    3 項亦有明文；且駕車與人發生車禍者，一般人均可預見他
    人恐受有相當傷害甚有危及性命之虞。本件被告自承於肇事
    後雖有下車距傷者100 公尺處察看，亦看到被害人甲○○倒
    在肇事現場北向內側車道處，並知道被害人已有流血，只稍
    微動彈而已，不會爬起，直到伊駕車離開現場前，都沒車輛
    經過，肇事後伊沒有救護等語（見警卷第10-11 頁）。乃被
    告竟未對被害人施以援手或待員警到場處理事故，逕自駕車
    離開現場，顯無意救助而有肇事逃逸之意亦臻灼然。
  (四)綜上所述，本件被告肇事逃逸之事實已甚明確，被告猶以前
    詞置辯顯係事後畏罪卸責之詞，委無可信。本件事證明確，
    被告犯行洵堪認定。
二、按行為後法律有變更者，適用行為時之法律，但行為後之法
    律有利於行為人者，適用最有利於行為人之法律，修正後刑
    法第2條第1項定有明文。再按本次法律變更，比較時應就罪
    刑有關之共犯、未遂犯、想像競合犯、牽連犯、連續犯、結
    合犯，以及累犯加重、自首減輕暨其他法定加減原因（如身
    分加減）與加減例等一切情形，綜其全部罪刑之結果而為比
    較（最高法院95年5月23日95年度第8次刑庭會議決議參照）
    。查本件被告行為後，有關論罪科刑所適用之刑法業於94年
    2月2日修正公布，95年7月1日起施行，而有下列變更，茲分
    述如下：
  (一)罰金刑部分：被告習為後刑法第33條關於罰金數額之規定，
    由銀元1元以上，修正為新臺幣1千元以上，以百元計算。其
    修正結果，上開各罪法定刑之罰金刑最高額部分數額雖與修
    正前相同，惟最低額部分則均已提高為新臺幣1 千元，經比
    較新、舊法之結果，應以被告行為時之舊法對其較為有利。
  (二)被告行為後，刑法第41條第1 項前段已有修正，被告行為時
    之刑法第41條第1 項前段規定：「犯最重本刑為5 年以下有
    期徒刑以下之刑之罪，而受6 個月以下有期徒刑或拘役之宣
    告，因身體、教育、職業、家庭之關係或其他正當事由，執
    行顯有困難者，得以1 元以上3 元以下折算1 日，易科罰金
    。」又行為人行為時之易科罰金折算標準，修正前罰金罰鍰
    提高標準條例第2 條前段（現已刪除）規定，就其原定數額
    提高為100 倍折算1 日，則本件行為人行為時之易科罰金折
    算標準，應以銀元300 元折算1 日，經折算為新臺幣後，應
    以新臺幣900 元折算為1 日。至於94年1 月7 日修正、95年
    7 月1 日公布施行之刑法第41條第1 項前段，則規定：「犯
    最重本刑為5 年以下有期徒刑以下之刑之罪，而受6 個月以
    下有期徒刑或拘役之宣告者，得以新臺幣1000元、2000元或
    3000元折算1 日，易科罰金」。比較修正施行前後之易科罰
    金折算標準，以95年7 月1 日施行前之規定，較有利於行為
    人，則應依刑法第2 條第1 項前段，適用修正前刑法第41條
    第1 項前段規定，定其折算標準。
  (三)綜上，依整體比較之結果，以適用行為時之舊法於被告較為
    有利，爰依刑法第2條第1項前段之規定，適用行為時即修正
    前之刑法規定予以論處。
三、核被告所為，係犯刑法第185 條之4 之駕駛動力交通工具肇
    事，致人傷而逃逸罪。被告犯罪時間，在民國96年4 月24日
    以前，合於中華民國96年罪犯減刑條例所定減刑條件，應依
    法減其宣告刑二分之一。
四、原審對被告為有罪判決固非無見，惟：被告犯罪時間，在民
    國96年4 月24日以前，合於中華民國96年罪犯減刑條例所定
    減刑條件，應依法減其宣告刑二分之一，原審未及適用上開
    減刑條例予以減刑自有未當。被告上訴否認犯罪雖無理由，
    然原判決既有前揭可議之處，自應由本院將原判決撤銷改判
    。爰審酌被告於本案行為時尚無前科【嗣於96年1 、2 月間
    ，先後2 次因酒後駕車之公共危險案件經原審判處有期徒刑
    3 月、5 月在案，有卷附臺灣高等法院被告前案紀錄表可參
    （見本院卷第9 頁），足見其駕駛習慣不佳】，其駕車肇事
    致他人受傷後竟逃逸，罔顧人命安全，惟犯後業與被害人甲○○達成民事和解，有和解書附卷可按（見原審卷9 頁）及
    其犯後於警詢、原審坦承犯行，態度尚好。惟嗣對事證明確
    之犯行，於本院審理時又翻異前供，未見悔意，並浪費司法
    資源等一切情狀，量處如主文第二項所示之刑，並依96年罪
    犯減條例所定減刑條件，依法減其宣告刑二分之一，並依修
    正前刑法第41條第1 項前段諭知易科罰金之折算標準。
據上論結，應依刑事訴訟法第369條第1項前段、第364條、第299
條第1 項前段，刑法第2 條第1 項前段、第185 條之4 ，修正前
刑法第41條第1 項前段，修正前罰金罰鍰提高標準條例第2 條，
中華民國96年罪犯減刑條例第2 條第1 項第3 款、第7 條、第9
條，判決如主文。
本案經檢察官王登榮到庭執行職務。
中　　華　　民　　國　　96　　年　　11　　月　　27　　日
                  刑事第八庭    審判長法  官  李炫德
                                      法  官  簡志瑩
                                      法  官  陳志銘
以上正本證明與原本無異。
如不服本判決應於收受本判決後10日內向本院提出上訴書狀，其
未敘述上訴理由者，並得於提起上訴後10日內向本院補提理由書
狀（均須按他造當事人之人數附繕本）「切勿逕送上級法院」。
中　　華　　民　　國　　96　　年　　11　　月　　27　　日
　　　　　　　　　　　　　　　　　　　書記官  盧雅婷
附錄本件判決論罪科刑法條：
刑法第185條之4：
駕駛動力交通工具肇事，致人死傷而逃逸者，處6 月以上5 年以
下有期徒刑。
